【裁判字號】    90,訴,5134
【裁判日期】    920227
【裁判案由】    損害賠償
【裁判全文】
臺灣臺北地方法院民事判決  九十年度訴字第五一三四號
    原      告  漢泰電子電腦股份有限公司
?
    法定代理人  丙○○
    訴訟代理人  丁○○
                戊○○
    被      告  波茲曼科技股份有限公司
    法定代理人  乙○○
    訴訟代理人  己○○
                甲○○
右當事人間損害賠償事件，本院判決如左：
    主      文
被告應給付原告新台幣壹佰陸拾貳萬柒仟柒佰貳拾伍元及自民國九十年六月十一日起
至清償日止，按年息百分之五計算之利息。
訴訟費用由被告負擔。
本判決於原告以新台幣伍拾肆萬仟或同面額之臺灣銀行可轉讓無記名定期存款單供
擔保後，得為假執行。但被告如於假執行程序實施前，以新台幣壹佰陸拾貳萬柒仟柒
佰貳拾伍元為原告預供擔保後，得免為假執行。
    事實及理由
一、原告起訴時，被告之法定代理人原為桂治安，嗣於訴訟繫屬中之民國九十年十二
    月十日變更為乙○○，業據提出臺北市政府營利事業登記證及股份有限公司變更
    登記表各一件為證，並由其具狀聲明承受訴訟，核與民事訴訟法第一百七十六條
    規定尚無不符，合先敘明。
二、原告主張：其前於民國八十九年二月二十五日以請購單號碼六○七五號委託被告
    波茲曼科技股份有限公司（下稱波茲曼公司）就其所交付之料號「I20016HO」、
    「I20028HO」、「I20038HO」、「I20046HO」印刷電路板各一百組（每一組為二
    片）施行「鍍一次銅」加工（即PTH＋CUI），被告於同年三月十八日交貨後，其
    即將該批印刷電路板運交買方印度瑞生公司（RangSons），詎印度瑞生公司於同
    年五月二十二日來電反映該批印刷電路板經插件後發生不過電之情形（CRACK）
    ，致使儀器無法正常使用，印度瑞生公司拒收並退回該批印刷電路板，並索賠該
    公司零件報廢之損失計新台幣（下同）一百一十萬九千一百十三元；按該批印刷
    電路板係因可歸責於被告之事由致加工發生不過電之瑕疵，而此項瑕疵因不能修
    補，致該批印刷電路板報廢，其損失之成本費用為五十萬八千五百四十七元，其
    曾於九十年五月十日以高雄高分院郵局第二五四號存證信函，依民法第四九四條
    前段及第四九五條第一項規定向被告表示解除本件承攬契約之意思，並請被告於
    文到翌日起一個月內償還業已支付與被告之加工費一萬零六十五元（含五﹪營業
    稅），並賠償其損失共一百六十一萬七千六百六十元（即成本損失五十萬八千五
    百四十七元及其賠償與印度瑞生公司之損失一百一十萬九千一百十三元），合計
    一百六十二萬七千七百二十五元；該存證信函業於九十年五月十一日送達予被告
    ，惟迄至九十年六月十日已屆滿一個月之相當期限，仍未蒙被告給付，為維權益
    計，特依民法第四百九十四條前段、第四百七十五條第一項及第二百五十九條第
    二款與第二百六十條規定提出本訴，請求判決如訴之聲明所示等語。並聲明：（
    一）被告應給付原告壹佰陸拾貳萬柒仟柒佰貳拾伍元正及自九十年六月十一日起
    至清償日止，按年息百分之五計算之利息。（二）請准提供現金或等值之臺灣銀
    行可轉讓無記名定期存款單為擔保宣告假執行。
三、被告則以：系爭印刷電路版係因鑽孔不良致產生膠渣不良，情形嚴重，已超出伊
    除膠渣能力範圍，致伊未能將膠渣清除完全，即進行鍍銅加工，導致該批印刷電
    路板發生不過電之瑕疵（CRACK），為不可歸責於被告，伊毋須負賠償責任等語
    。並聲明：（一）原告之訴及假執行之聲請均駁回。（二）如受不利判決，請准
    供擔保宣告免為假執行。
四、兩造不爭執之事實：
  （一）兩造於八十九年二月二十五日就原告請購單號碼六○七五號約定由被告就原
        告所交付之料號「I20016HO」、「I20028HO」、「I20038HO」、「I20046HO
        」印刷電路板各一百組（每一組為二片）施行「鍍一次銅」加工（即PTH＋
        CUI），被告於同年三月十八日交貨。
  （二）經原告將該批印刷電路板運交買方印度瑞生公司（RangSons），印度瑞生公
        司於同年五月二十二日來電反映該批印刷電路板經插件後發生不過電之情形
        （CRACK），致使儀器無法正常使用，印度瑞生公司拒收並退回該批印刷電
        路板，並索賠該公司零件報廢之損失計一百一十萬九千一百十三元，業由原
        告如數賠償。
  （三）原告於九十年五月十日以高雄高分院郵局第二五四號存證信函，向被告表示
        解除系爭承攬契約，並請被告於文到翌日起一個月內償還已支付之加工費一
        萬零六十五元（含五﹪營業稅），並賠償其損失共一百六十一萬七千六百六
        十元（即成本損失五十萬八千五百四十七元及其賠償與印度瑞生公司之損失
        一百一十萬九千一百十三元），合計一百六十二萬七千七百二十五元；該存
        證信函業於九十年五月十一日送達予被告。
  （四）系爭電路板經財團法人工業技術研究院電子工業研究所測試檢驗結果，係因
        被告加工前未將膠渣去除完全，而膠渣不良則可能係因鑽孔不良所致。
  （五）鍍銅前須除膠渣為被告之工作，此雖非合約內容，惟除膠渣係業界的習慣。
五、得心證之理由：
    本件兩造所爭執之處，應在於系爭印刷電路版因鑽孔不良致產生膠渣不良，致被
    告未能將膠渣清除完全，即進行鍍銅加工，以致該批印刷電路板經插件後發生不
    過電之瑕疵（CRACK），是否不可歸責於被告？
  （一）原告主張之事實，業據其提出高雄高分院郵局九十年五月十日第二五四號存
        證信函、掛號郵件收件回執各乙紙及財團法人工業技術研究院電子工業研究
        所測試檢驗報告三紙（工服編號：000-0000-000號）為證，並為被告所不爭
        執，原告之主張為可採信。
  （二）按承攬人完成工作，應使其具備約定之品質及無減少或滅失價值或不適於通
        常或約定使用之瑕疵。民法第四百九十二條定有明文。又債務人應依債之本
        旨為給付，僅在特別情事下始得免責，乃債法之大原則；茍債務人之給付與
        債之內容不符，而主張免責者，自應就其歸責事由不存在負舉證責任。承攬
        人完成之工作，應使其具備約定之品質，及無減少或滅失其價值，或不適於
        通常或約定使用之瑕疵，民法第四百九十二條定有明文。此項承攬人之瑕疵
        擔保責任固係無過失責任，不以承攬人具有過失為必要，亦不因定作人另委
        有監工之人，而得減輕或免除其責任。若因可歸責於承攬人之事由，致工作
        發生瑕疵，則亦發生不完全給付之問題，此時定作人除得請求修補或解除契
        約或請求減少報酬外，依同法第四百九十五條規定並得請求損害賠償（最高
        法院八十九年度台上字第二０九七號判決意旨參照）。查，本件兩造間約定
        之承攬內容係就原告所交付之系爭印刷電路板施行「鍍一次銅」加工（即
        PTH＋CUI），雖未言明被告須負責除膠渣，惟鍍銅前須先除膠渣為被告之工
        作內容，此雖非合約內容，惟係業界的習慣等情，業據被告陳明在卷（見本
        院九十一年二月二十一日言詞辯論筆錄）。足見被告應於系爭印刷電路版除
        膠渣完全後，始可進行鍍銅之工作，其自不得於事後再主張系爭印刷電路版
        因鑽孔不良致產生膠渣不良，情形嚴重，超出其除膠渣能力範圍，致未能將
        膠渣清除完全，即進行鍍銅加工，導致系爭印刷電路板發生不過電之瑕疵（
        CRACK），係為不可歸責於被告之原因所致。
  （三）次查，系爭電路板經財團法人工業技術研究院電子工業研究所測試檢驗結果
        ，係因被告加工前未將膠渣去除完全，而膠渣不良則可能係因鑽孔不良所致
        ，此為兩造所不爭執。雖鑽孔不良與被告加工之鍍銅過程未將膠渣清除完全
        之間，是否有因果關係，經本院再函請財團法人工業技術研究院電子工業研
        究所測試檢驗，經該所函復稱因非其技術專長領域，無從提供鑑定等語在卷
        ，惟依上所述，如被告主張瑕疵係不可歸責於承攬人者，應由被告負舉證責
        任，惟被告就其給付與債之內容不符，而主張免責，迄未能舉證證明其歸責
        事由不存在之事實，是被告辯稱其承攬契約主要程序在鍍銅，鑽孔不良到超
        出其除膠渣能力，裡面有釘頭致所用的除膠劑無法將膠渣去除，係不可歸責
        於被告云云，即非可採。
  （四）按承攬人不於前條第一項所定期限內修補瑕疵，或依前條第三項之規定拒絕
        修補或其瑕疵不能修補者，定作人得解除契約或請求減少報酬。因可歸責於
        承攬人之事由，致工作發生瑕疵者，定作人除依前二條之規定，請求修補或
        解除契約，或請求減少報酬外，並得請求損害賠償。民法第四百九十四條前
        段、第四百九十五條第一項分別定有明文。又契約解除時，當事人雙方回復
        原狀之義務，除法律另有規定或契約另有訂定外，依左列之規定：一由他方
        所受領之給付物，應返還之。二受領之給付為金錢者，應附加自受領時起之
        利息償還之。同法第二百五十九條第一、二款亦有明定。查，系爭印刷電路
        版係因可歸責於被告之事由致加工發生不過電之瑕疵，致該批印刷電路板報
        廢，業如前述，則原告於九十年五月十日以存證信函向被告表示解除系爭承
        攬契約，並請被告於文到翌日起一個月內償還已支付之加工費一萬零六十五
        元（含五﹪營業稅），並賠償其損失共一百六十一萬七千六百六十元（即成
        本損失五十萬八千五百四十七元及其賠償與印度瑞生公司之損失一百一十萬
        九千一百十三元），合計一百六十二萬七千七百二十五元；該存證信函業於
        九十年五月十一日送達予被告，為被告所不爭執，於法自屬有據，其損失自
        應由被告負擔。
  （五）綜上所述，原告主張系爭印刷電路版因被告未將膠渣清除完全，即進行鍍銅
        加工，以致該批印刷電路板經插件後發生不過電之瑕疵（CRACK），係可歸
        責於被告，為可採信，被告辯稱係不可歸責於其之事由致云云，則無可採。
        從而，原告據兩造間之承攬關係及解除契約後之法律關係提起本訴，請求被
        告給付已支付之加工費一萬零六十五元（含五﹪營業稅），並賠償損失共一
        百六十一萬七千六百六十元（即成本損失五十萬八千五百四十七元及其賠償
        與印度瑞生公司之損失一百一十萬九千一百十三元），合計一百六十二萬七
        千七百二十五元，及加計自九十年六月十一日（即存證信函到達被告翌日起
        一個月之翌日）起至清償日止，按年息百分之五計算之利息，即無不合，應
        予准許。
  （六）因本案事證已臻明確，兩造其餘主張陳述及所提之證據，均毋庸再予審酌，
        附此敘明。原告聲請將「印刷電路板報廢品」送請「台灣電路板協會」分析
        鑑定，本院亦認無必要，併予敘明。
六、假執行及免假執行之宣告：
    兩造均陳明願供擔保，聲請宣告假執行及免為假執行，經核均無不合，爰分別酌
    定相當擔保金額併准許之。
七、結論：原告之訴為有理由，依民事訴訟法第七十八條、判決如主文。
中      華      民      國    九十二    年      二      月    二十七    日
                                  民事第三庭法      官  張明輝
右為正本係照原本作成
如對本判決上訴，須於判決送達後廿日內向本院提出上訴狀
中      華      民      國    九十二    年      三      月        三    日
                                            法院書記官  周其祥


司法院資訊處製作；財團法人民間司法改革基金會備份。
